臺灣基隆地方法院民事判決　　　　　　　 99年度訴字第352號
原　　　告　宮以斯帖
被　　　告　陳科文
被　　　告　新安東京海上產物保險股份有限公司
法定代理人　黃文成
上２人共同
訴訟代理人　許志豪
複代理人　　林仁義
上列當事人間請求損害賠償事件，經刑事庭移送前來，本院於中
華民國100.年８月29日辯論終結，茲判決如下：
    主  文
被告陳科文應給付原告新臺幣捌拾陸萬陸仟陸佰壹拾貳元及自民
國九十九年十一月二日起至清償日止按年息百分之五計算之利息
。
原告其餘之訴駁回。
訴訟費用新臺幣玖仟貳佰伍拾元，由被告陳科文負擔新臺幣參仟
捌佰壹拾參元，餘由原告負擔。
本判決命被告陳科文給付部分，於原告以新臺幣貳拾捌萬玖仟元
為被告陳科文供擔保後，得為假執行。但被告陳科文如以新臺幣
捌拾陸萬陸仟陸佰壹拾貳元為原告供擔保，免為假執行。
原告其餘假執行之聲請駁回。
    事實及理由
一、本件原告起訴時係以「陳科文」為被告，請求判決：被告應
    給付原告新臺幣（下同）1,257,700.元。嗣於訴訟程序中追
    加「新安東京海上產物保險股份有限公司」（下稱新安東京
    海上產險公司）為共同被告，請求判決：被告應連帶給付原
    告2,102,278.元及自民國（下同）99年11月２日起至清償日
    止按年息５％計算之利息。經核乃屬訴之追加（追加被告）
    及擴張（訴之聲明），惟其訴之追加及擴張訴之聲明不甚礙
    被告之防禦及訴訟之終結，依民事訴訟法第255.條第１項第
    ７款之規定，並無不可，應予准許，先予敘明。
二、原告起訴主張：(一)被告陳科文於98年10月23日下午８時18
    分，駕駛2N－6093號自小客車，自基隆市○○路0134巷之斜
    坡往南榮路方向行駛，途經南榮路與南榮路0134巷交叉口，
    欲右轉南榮路往八堵方向行駛時，未留意車輛、未閃黃燈並
    為隨時停車之準備，因而於右轉後於人行道上自後方撞及騎
    乘腳踏車之伊，致伊人車倒地，受有腦震盪、頭頸部創傷出
    血、第３至４及第５至６外傷性椎間盤突出症併神經壓迫及
    筋膜炎，導致兩上肢酸麻無力、頸椎疼痛、頸部揮鞭症候群
    、左側腳踝腓骨骨折、左第３蹠骨閉鎖性骨折、左腳左側腳
    掌骨閉鎖性骨折、左下肢外傷、右肘及右膝肌腱炎等傷害，
    刑事部分業經臺灣基隆地方法院檢察署檢察官以99年度偵字
    第1285號提起公訴，並經本院刑事庭判決被告陳科文有罪在
    案（即本院99年度基交簡字第0252號）。(二)伊因本件車禍
    受有如下之損害：１、伊於本件車禍發生後，至署立基隆醫
    院、基隆長庚醫院及寶生堂中醫診所接受治療，共支出44,4
    29元之醫療費用（已扣除強制責任保險保險金）。２、伊自
    98年10月23日起至99年３月25日止（共154.天），僱請專業
    看護照顧，然看護無法照顧之時日，即由伊母代為照顧，以
    每日2,100.元計算，伊得請求看護費用及相當於看護費之損
    害共323,400.元（計算式：2,100.元×154.天＝323,400.元
    ），扣除前已受領之強制保險保險金給付36,000元後，伊就
    此部分仍得請求287,400.元。３、伊因購買包括便盆椅、紗
    布、繃帶、各式棉棒、伸縮絆、食鹽水、人工皮、三角巾、
    低週波治療器、頸圈、背架、熱敷墊、腰夾、護踝、護膝、
    護肘之醫療相關必需品，共支出22,144元。４、醫師要求伊
    於２年持續進行復健，方能將傷害之後遺症降到最低（即主
    張其有於２年間持續進行復健之必要），伊每次支出掛號費
    340.元，可進行６次復健，其中第１次免費，其餘５次每次
    須繳復健費用50元，自伊住處七堵至基隆署立醫院，１次往
    返之計程車費需360.元，以每週復健４次計算，２年共需復
    健416.次（計算式：４次×52週×２年＝416.次），計須支
    出掛號費23,573元（計算式：340.元×416.次÷６次≒23,5
    73元）、復健費用86,750元【計算式：50元×５次×（416.
    次－69次）＝86,750元】及計程車費149,760.元（計算式：
    360.元×416.次＝149,760.元），共計須支出260,083.元。
    ５、伊因傷及頸椎及腰椎須至美容院洗頭，已支出洗頭費用
    5,070.元，以１次170.元、每週３次計算，加計未來一年洗
    頭費用後，此部分被告應賠償31,590元（計算式：5,070.元
    ＋170.元×３次×52週＝31,590元）。６、伊原訂於98年11
    月１日進入佛光山編藏處培訓及任職，因本件車禍受有２年
    之薪資損失：(１)前４個月之培訓薪資共20,000元（計算式
    ：5,000.元×４個月＝20,000元）；(２)第５個月起正式啟
    薪，每月薪資為30,000元，至第24個月止之薪資共600,000.
    元（計算式：30,000元×20個月＝600,000.元）。此部分損
    失共620,000.元。７、伊因車禍造成三處骨折，使原告終身
    行動受限，此部分請求賠償30萬元（即主張其有喪失或減少
    勞動能力之損害）。８、伊因車禍受有財物損失共36,632元
    ，明細如下：(１)捷安特變速單車：單車已全毀，於車禍當
    時價值4,744.元；(２)眼鏡：伊重新配鏡，支出費用2,800.
    元；(３)牛仔褲：於98年10月初購入，市價3,680.元；(４)
    防水郊山鞋：於98年10月初購入，市價5,980.元；(５)伊所
    有眉筆１支、口紅１支、睫毛膏１支、BB霜１支，均因車禍
    毀損不堪使用，損失共3,630.元(６) 50 0G外接硬碟：於98
    年10月初購入，市價2,799.元；(７)行動電話：12,999元。
    ９、伊於車禍前曾任語文教學助教、補習班英文教師、財經
    記者、公關襄理、金寶山集團總裁秘書等職，前途光明似錦
    ，因本件車禍致未來工作受到極大限制，伊原係家中重要經
    濟支柱，因車禍無法工作，且身心受創，全家愁雲慘霧，為
    此請求賠償500,000.元之慰撫金。(三)詎迭向被告請求賠償
    ，均不獲置理等情，為此依侵權行為損害賠償之法律關係提
    起本件訴訟，請求判命：被告應連帶給付2,102,278.元及自
    99年11月２日起至清償日止按年息５％計算之利息。並陳明
    ：伊願供擔保，請准宣告假執行（即為以預供擔保為條件之
    假執行宣告）。
三、被告新安東京海上產險公司則以：原告並未表明係以何法律
    關係請求其與被告陳科文負連帶賠償責任，且本件被告陳科
    文之損害賠償責任並未確定，原告自不得向其請求賠償等語
    ，資為抗辯。
    被告２人對於：(一)被告陳科文駕駛肇事車輛於上開時地與
    原告發生車禍，被告陳科文確有肇事責任（即被告陳科文就
    本件車禍之發生確有過失），被告陳科文以肇事車輛向被告
    新安東京海上產險公司投保強制汽車責任保險及任意汽車責
    任保險150,000.元等事實，及(二)關於原告所主張下列損失
    ：(１)逾伊已領取強制汽車責任保險保險金81,696元外之醫
    療費用、交通費用及相關醫療必需品費用38,815元；(２)洗
    頭支出5,070.元；(３)捷安特單車及眼鏡之損失等事實，均
    不爭執，惟以：原告於車禍發生後已領取強制汽車責任保險
    保險金81,696元（含醫療費用34,346元、交通費11,350元及
    看護費36,000元【計算式：1,200.元×30日＝36,000元】）
    ，原告請求之損害賠償即應扣除上開部分金額。原告於車禍
    發生前並無工作，應不得請求工作損失等語，資為抗辯。並
    均陳明：如受不利益之判決，其等願供擔保免為假執行（即
    為以預供擔保為條件得免為假執行之宣告）。
四、查兩造對於：被告陳科文駕駛肇事車輛於上開時地與原告發
    生車禍，致原告受有左下肢開放性傷口併血腫、左外踝閉鎖
    性骨折、左第３、５蹠骨閉鎖性骨折、頸椎挫傷、右手肘及
    右膝挫傷、左側腓骨骨折等傷害等事實，均無爭執，且業據
    原告提出「基隆長庚醫院診斷證明書」及「署立基隆醫院診
    斷證明書」共８件、上開醫療院所收據影本等件為證，並經
    本院依職權調取本院98年度基交簡字第252.號刑事偵審各卷
    宗核閱屬實（被告經本院刑事庭判決有罪確定，並已執行完
    畢），原告此部分之主張自堪信為真實，而得為本件判斷之
    基礎。
五、按「因故意或過失，不法侵害他人之權利者，負損害賠償責
    任。」民法第184.條第１項前段定有明文。次按「汽車、機
    車或其他非依軌道行駛之動力車輛，在使用中加損害於他人
    者，駕駛人應賠償因此所生之損害。但於防止損害之發生，
    已盡相當之注意者，不在此限。」民法第191.條之２亦有明
    文規定。又「不法侵害他人之身體或健康者，對於被害人因
    此喪失或減少勞動能力或增加生活上之需要時，應負損害賠
    償責任。」「不法侵害他人之身體、健康、名譽、自由、信
    用、隱私、貞操，或不法侵害其他人格法益而情節重大者，
    被害人雖非財產上之損害，亦得請求賠償相當之金額。」民
    法第193.條第１項及第195.條第１項前段亦分別定有明文。
    本件被告陳科文既於上開時地因駕車過失發生車禍，使原告
    受有損害，依上開規定，對於原告因此所受之損害，自應負
    賠償責任。茲尚應審究者為原告損害之項目及金額，以下分
    項詳述之：
    (一)增加生活上之需要部分：
        原告主張：(１)伊於本件車禍發生後，至署立基隆醫院
        、基隆長庚醫院及寶生堂中醫診所接受治療，共支出醫
        療費用44,429元醫（已扣除強制責任保險保險金）等情
        ，業據提出上開各醫療院所之診斷證明書、醫療費用收
        據等件影本附卷為證。經本院以原告所提出自98年11月
        ９日起至99年10月25日止於上開醫療院所接受治療之醫
        療費用單據（即此部分請求支出憑證，含證明書費與收
        據影印費用，見卷一第73至105.頁、卷二第41至46頁，
        共69紙，此外其他醫療費用單據均屬重複提出）與卷一
        第106.頁至120.頁之醫療費用單據（即原告稱已領取強
        制責任保險保險金之醫療費用支出憑證，該部分醫療費
        用合計為40,482元，亦高於被告所稱已領取強制責任保
        險保險金給付之34,346元）相互核對後，確無重複，原
        告此部分請求自無須再予扣除。惟原告所提出此部分請
        求之醫療費用收據上所載金額，經計算後為22,624元，
        故原告此部分之請求，以22,624元為限，應予准許，其
        餘不准。(２)伊自98年10月23日起至99年３月25日止共
        154.天僱請專業看護照顧，於看護無法照顧之時日，即
        由伊母代為照顧，以每日2,100.元計算，伊得請求看護
        費用及相當於看護費之損害共323,400.元，扣除前已受
        領之強制保險保險金給付36,000元後，伊就此部分仍得
        請求287,400.元等情。查原告因本件車禍所受下肢有開
        放性傷口及骨折等傷害，確有專人看護照顧之必要，此
        有長庚醫院98年12月18日診斷證明書醫囑欄記載「病患
        於98年11月11日入院……於98年12月03日出院，住院期
        間行動不便，需專人看護照顧，出院後仍須專人看護照
        顧六個月……」可證，故原告主張伊自98年10月23日起
        至99年３月25日止有受看護必要之事實，即堪以採信。
        次查原告自98年11月１日起至30日止、自98年12月１日
        起至29日止，僱請每日晚間７時至翌日早上７時止之看
        護，此部分各支出33,000元、31,900元之看護費；自99
        年１月３日起至31日止、自99年２月１日起至12日止、
        自99年２月17日起至28日止、自99年３月１日起至25日
        止，僱請全日之看護，此部分各支出60,900元、25,200
        元、25,200元、52,500元之看護費，合計228,700.元，
        此亦有看護收據影本６紙可資為證，原告主張伊有此部
        分支出之事實，亦堪信為真實。再按「親屬照顧被害人
        之起居，固係出於親情，但親屬看護所付出之勞力，並
        非不能評價為金錢，只因兩者身分關係密切而免除支付
        義務，此種親屬基於身分關係之恩惠，自不能加惠於加
        害人，故應衡量及比照僱用職業護士看護之情形，認被
        害人受有相當看護費之損害，得向加害人求償。」（參
        見最高法院93年度臺上字第472.號判決要旨）。原告主
        張自98年10月23日起至99年３月25日止，於上開有僱請
        看護照顧外之日時（即自98年11月１日起至30日止，每
        日早上７時起至晚間７時止；自98年12月１日起至29日
        止，每日早上７時起至晚間７時止；自98年12月30日起
        至99年１月２日止之全日；自99年２月13日起至16日止
        之全日），均係由伊母照顧等情，亦屬合理，此部分依
        法亦應如數給付。又原告主張以一日2,100.元計算看護
        費用，除有上開看護收據可參外，亦核與現今之行情相
        當，為本院所已知，原告此部分之主張亦堪信為真實，
        經核算後（未達全日看護之部分按比例計算看護費用）
        ，原告此部分得請求相當於看護費之損害為78,750元（
        計算式：2,100.元×1／2×（30天＋29天）＋2, 100.
        元×（４天＋４天）＝78,750元）。故原告就已支出之
        看護費及相當於看護費之損失合計為307,450.元（計算
        式：228,700.元＋78,750元＝307,450.元），扣除兩造
        所不爭執原告已領取之強制責任保險保險金36,000元後
        ，原告此部分之請求，以271,450.元為限，應予准許，
        其餘不准。(３)伊因購買包括便盆椅、紗布、繃帶、各
        式棉棒、伸縮絆、食鹽水、人工皮、三角巾、低週波治
        療器、頸圈、背架、熱敷墊、腰夾、護踝、護膝、護肘
        之醫療相關必需品，共支出22,144元等情，並提出統一
        發票等支出證明影本共14紙為證。原告主張其所受傷害
        有使用上開醫療用品之必要，應屬合理，原告此部分之
        主張亦堪信為真實，此部分之請求亦得全數准許。(４)
        醫師要求伊於２年持續進行復健（即主張其有於２年間
        持續進行復健之必要），伊每次支出掛號費340.元，可
        進行６次復健，其中第１次免費，其餘５次每次須繳復
        健費用50元，自伊住處七堵至基隆署立醫院，１次往返
        之計程車費需360.元，以每週復健４次計，２年共需復
        健416.次，計須支出掛號費23,573元、復健費用86,750
        元及計程車費149,760.元，共計須支出260,083.元等情
        ，並提出署立基隆醫院醫療費用單據及計程車收費憑證
        等件影本為證。經查：原告固主張其有於２年間持續進
        行復健之必要，惟未能提出診斷證明書以證明其確有復
        健２年之必要，署立基隆醫院99年９月24日診斷證明書
        醫師囑言欄亦僅記載：「…仍需繼續復健治療。」等情
        ，本院參酌原告自車禍發生後至99年10月25日仍至署立
        基隆醫院進行復健，此後至本件言詞辯論終結時均未再
        提出其至醫療院所進行復健之醫療費用單據，認原告至
        99年10月20日止之期間內，應有接受復健治療之必要，
        逾此期間之主張則尚難遽信為真實。惟查原告自98年10
        月23日起至99年10月25日就復健醫療費用之支出，既已
        領取強制責任保險保險金之給付（見卷一第106.至120.
        頁之醫療費用收據）或已於上開(１)項之醫療費用請求
        ，此部分自不得再重複請求。至就為進行復健往返醫療
        院所支出之交通費用部分，本院依原告所提出之醫療費
        用單據所載診療日期，審酌原告於上開期間內約進行復
        健70次、原告住處至署立基隆醫院之距離及原告所受傷
        勢，認原告主張其有搭乘計程車之必要，一次往返須支
        出360.元之交通費等事實，尚屬合理，原告於上開期間
        內確有25,200元（計算式：360.元×70次＝25,200元）
        交通費之支出，惟扣除原告已領取強制責任險之保險金
        11,350元（原告就此並未爭執）後，原告此部分之請求
        ，以13,850元為限，應予准許，其餘不准。(５)伊因傷
        及頸椎及腰椎須至美容院洗頭，已支出洗頭費用5,070.
        元，以１次170.元、每週３次計算，加計未來一年洗頭
        費用後，此部分被告應賠償31,590元等情，業據提出98
        年12月11日診斷證明書為證。本院審酌原告所受傷勢、
        該診斷證明書醫囑欄記載「……頸椎需頸圈保護及避免
        前彎後仰動作」、原告自98年10月23日起至99年３月25
        日已僱請看護照料其日常生活行動，於該期間內並無至
        美容院洗頭之必要等情，原告此部分之請求，以9,000.
        元為限，應予准許，其餘不准。
        綜上５筆，本項原告得請求之損害賠償計339,068.元。
    (二)工作收入損失部分：
        原告主張：伊原訂於98年11月１日進入佛光山編藏處培
        訓及任職，因本件車禍受有２年之薪資損失620,000.元
        （前４個月之培訓薪資共20,000元，第５個月起月薪為
        30,000元，至第24個月止應得薪資原有600,000.元）等
        事實，業據原告提出「佛光山編藏人才培訓招生簡章」
        及「佛光山編藏人才培訓班錄取通知單」等件影本為證
        。查上開招生簡章及錄取通知單上確記載有「為期四個
        月的編藏培訓課程」及「修業期間……每月提供零用金
        5,000.元」等文字，應足以認定原告因傷接受治療，確
        有前４個月之培訓薪資共20,000元之損失；惟上開招生
        簡章亦載明「經研習考核通過，可直接參與佛光大藏經
        編輯單位工作」，故原告於接受培訓後是否確能考核通
        過，尚屬不確定之事實，原告主張其有第５個月至第24
        個月之薪資損失600,000.元之事實自難遽信為真。是原
        告此部分之請求，以20,000元為限，應予准許，其餘不
        准。
    (三)喪失或減少勞動能力部分：
        原告主張：伊因車禍造成三處骨折，使原告終身行動受
        限，此部分請求賠償30萬元云云，未能提出任何證據證
        明之，原告此部分之主張尚難信為真實。故原告此部分
        主張尚嫌無據，應不准許。
    (四)財產上損害部分：
        原告主張：伊因車禍受有財物損失共36,632元，明細如
        下：(１)捷安特變速單車：單車已全毀，於車禍當時價
        值4,744.元；(２)眼鏡：伊重新配鏡，支出費用2,800.
        元；(３)牛仔褲：於98年10月初購入，市價3,680.元；
        (４)防水郊山鞋：於98年10月初購入，市價5,980.元；
        (５)有眉筆１支、口紅１支、睫毛膏１支、BB霜１支，
        均因車禍毀損不堪使用，損失共3,630.元；(６)500G外
        接硬碟：於98年10月初購入，市價2,799.元；(７)行動
        電話：12,999元等情，故均提出估價單為證，惟被告僅
        就上開(１)及(２)之損失部分不予爭執，至其他物品原
        告均未能證明確係於本件車禍中遺失或毀壞，該部分之
        主張亦難信為真，是原告此部分之請求，以7,544.元為
        限，應予准許，其餘不准。
    (五)非財產上損害部分：
        原告主張：伊於車禍前曾任語文教學助教等職，前途光
        明似錦，因本件車禍致未來工作受到極大限制，伊原係
        家中重要經濟支柱，因車禍無法工作，且身心受創，全
        家愁雲慘霧，為此請求賠償500,000.元之慰撫金。本院
        審酌原告受傷之情形、被告陳科文過失之程度及兩造之
        身分、地位、教育程度、經濟狀況等各情事，認原告請
        求慰撫金500,000.元，尚屬適當。故原告此部分之請求
        ，應予全准。
六、至就原告關於被告新安東京海上產險公司與被告陳科文連帶
    負賠償責任部分之請求，原告於訴訟中均未表明究係基於何
    原因事實所為請求（退步言之，倘係基於侵權行為損害賠償
    之法律關係，惟被告新安東京海上產險公司對原告並無侵權
    行為；倘係依保險法第94條第２項規定請求，惟被告陳科文
    對原告之責任尚未因終局判決等而確定。無論如何，原告此
    部分之請求均將因無理由而受敗訴之判決）。故原告請求被
    告新安東京海上產險公司與被告陳科文連帶負賠償責任，為
    無理由，應不准許。
七、綜上所述，原告得請求被告陳科文賠償之金額為866,612.元
    （計算式：339,068.元（增加生活上之需要）339,068.元＋
    20,000元（工作收入之損失）＋7,544.元（財產上損害）＋
    500,000.元（慰撫金）＝866,612.元）。從而原告依侵權行
    為損害賠償之法律關係請求被告陳科文應賠償伊866,612.元
    及自99年11月２日起至清償日止按年息５％計算之利息，為
    有理由，應予准許。原告其餘請求，則無依據，應不准許。
八、本件係刑事附帶民事訴訟，而由本院刑事庭移送民事庭者，
    原依法不須徵收裁判費，惟原告提起附帶民事訴訟時原係請
    求1,257,700.元，至本件言詞辯論終結時，因原告擴張其請
    求為2,102,278.元，致發生裁判費9,250.元（原告於99年10
    月13日本擴張其請求至2,245,631.元，嗣於99年10月28日具
    狀到院縮減其請求為2,102,278.元，就上開縮減後訴訟標的
    金額所生之裁判費差額，自應由原告負擔），依民事訴訟法
    第79條之規定，命原告與被告陳科文各按敗訴之比例負擔，
    爰一併確定其數額如主文第３項所示。
九、本件兩造均陳明願供擔保，聲請宣告假執行或免為假執行，
    經核原告勝訴部分，均無不合，爰分別酌定相當之擔保金額
    ，一併准許之。至原告敗訴部分，則其假執行之聲請已因訴
    之駁回而無所附麗，應併駁回之。又被告新安東京海上產險
    公司既未受不利益之判決，故其免為假執行聲請之條件尚未
    成就，本院自亦不須宣告「免為假執行」，併予敘明。
十、據上論結，本件原告之訴為一部分有理由，一部分無理由，
    依民事訴訟法第78條、第79條、第390.條第２項、第392.條
    第２項規定，判決如主文。
中    華    民    國    100   年    9     月    28    日
                  民事庭法      官  林金發
以上正本係照原本作成。
如不服本判決，應於本判決送達後20日內向本院提出上訴狀（並
附繕本）及繳納上訴裁判費，上訴於臺灣高等法院。如委任律師
提起上訴者，應一併繳納上訴審裁判費，否則逕予駁回其上訴。
中    華    民    國    100   年    9     月    28    日
                        法院書記官  林建清